【裁判字號】    95,上訴,623
【裁判日期】    950929
【裁判案由】    違反毒品危害防制條例
【裁判全文】
臺灣高等法院臺南分院刑事判決         95年度上訴字第623號
上  訴  人
即  被  告  甲○○
                    （
上列上訴人因違反毒品危害防制條例案件，不服臺灣臺南地方法
院95年度訴字第106號中華民國95年5月10日第一審判決（起訴案
號：臺灣臺南地方法院檢察署94年度偵字第1791、2347號，移送
併辦案號：臺灣臺南地方法院檢察署95年度毒偵字第857號），
提起上訴，暨檢察官聲請併辦（併辦字號：臺灣臺南地方法院檢
察署95年度毒偵字第1298號），本院判決如下：
    主  文
上訴駁回。
    事  實
一、甲○○前因施用毒品案件，經臺灣屏東地方法院以九十二年
    度毒聲字第一九０號裁定送觀察、勒戒後，認無繼續施用毒
    品之傾向，於九十二年九月八日釋放，並由臺灣屏東地方法
    院檢察署檢察官以九十二年度毒偵緝字第一八一號為不起訴
    處分確定。詎甲○○仍未戒除毒癮，復分別基於施用第一級
    毒品海洛因及第二級毒品安非他命之犯意，於九十三年八月
    十六日上午，在臺南市○○街三四九號「太子飯店」，將海
    洛因滲水以針筒注射及將安非他命置放在吸食器內以火燒烤
    吸食所產生煙霧之方式，施用第一級毒品海洛因及第二級毒
    品安非他命各一次。嗣於九十三年八月十六日二十三時二十
    分許，在臺南市○○街三四九號「太子飯店」三一七室，為
    警臨檢查獲。又甲○○因偽造文書案件，經臺灣高雄地方法
    院以九十二年度訴字第九七四號判處有期徒刑四月確定，自
    九十三年十月九日起入監，而於九十四年二月八日執行完畢
    ，仍不知悔改。另基於施用第一級毒品海洛因之概括犯意，
    自九十四年三月間之某日起至九十五年三月十七日上午止，
    在臺南市○○區○○街二段七七五巷六十弄三七號及臺南縣
    下營鄉紅厝村一之四號其住處等處，將海洛因滲水以針筒注
    射之方式，連續施用第一級毒品海洛因多次。且基於施用第
    二級毒品安非他命之概括犯意，自九十四年三月間之某日起
    至九十四年九月五日下午止，在臺南市○○區○○街二段七
    七五巷六十弄三七號等處，以將安非他命置放在吸食器內以
    火燒烤吸食所產生煙霧之方式，連續施用第二級毒品安非他
    命多次。嗣於九十四年七月七日十三時三十分許，在臺南市
    安南區○○街○段七七五巷六十弄三七號其友人住處，為警
    依法搜索查獲，並扣得第一級毒品海洛因二包（合計淨重０
    ．三二公克、空包裝重０．五二公克）、第二級毒品安非他
    命十一包（驗前總毛重二一．六０公克）等物。復於九十四
    年九月五日十七時許，在臺南市○○街○段七七五巷六十弄
    三七號，為警依法搜索查獲，並扣得第二級毒品安非他命六
    包（驗前淨重一０．五一公克、驗後淨重一０．四九公克）
    、殘存有第二級毒品安非他命之吸食器一組、甲○○所有供
    分裝毒品施用之電子磅秤一台等物。且於九十四年十一月十
    一日十四時許，因另案通緝為警緝獲，經其同意採集尿液送
    驗呈嗎啡陽性反應。又於九十五年三月十八日（原判決誤載
    為十七日），因另案通緝再為警緝獲，經其同意採集尿液送
    驗，而查知上情。
二、案經臺南市警察局第二分局、第三分局報請及臺南縣警察局
    移送臺灣臺南地方法院檢察署檢察官偵查起訴及移送併案審
    理。
    理  由
一、本件上訴人即被告甲○○所犯係死刑、無期徒刑、最輕本刑
    為三年以上有期徒刑以外之罪，其於原審準備程序中就被訴
    事實為有罪之陳述，經法官告知簡式審判程序之旨，並聽取
    公訴人及被告之意見後，認為適宜由受命法官獨任進行簡式
    審判程序，依刑事訴訟法第二百七十三條之一第一項規定，
    裁定由受命法官獨任進行簡式審判程序，合先敘明。
二、被告甲○○經合法通知，無正當理由未到庭辯論，惟前揭事
    實，已據其於原審審理時供承不諱，且其於九十三年八月十
    六日、九十四年七月七日及九十四年九月五日，為警查獲之
    時所採集之尿液，經分別送請臺南市衛生局及長榮大學檢驗
    之結果，均呈甲基安非他命及嗎啡之陽性反應；以及於九十
    四年十一月十一日及九十五年三月十七日，為警查獲之時所
    採集之尿液，經送請長榮大學檢驗之結果，亦呈嗎啡之陽性
    反應，有臺南市衛生局九十三年八月二十五日（煙）南市衛
    檢字第九三０七八四號檢驗成績書一紙、長榮大學九十四年
    七月二十二日、九十四年九月二十二日、九十四年十二月七
    日、九十五年四月十二日確認報告四紙、臺南市警察局第二
    分局尿液送驗年籍對照表一紙、臺南市警察局第三分局尿液
    編號與姓名、年籍資料對照表一紙、臺南縣警察局送驗尿液
    編號與真實姓名對照表一紙、臺南縣警察局麻豆分局尿液送
    驗名冊二紙等附卷可稽。復被告於九十三年八月十六日為警
    查獲之時所採集之尿液，經送請高雄醫學大學附設中和紀念
    醫院複驗結果，亦呈甲基安非他命及嗎啡之陽性反應，有該
    醫院九十四年四月二十六日0000－000號濫用藥物尿
    液檢驗報告一紙在卷可按。且扣案之白色粉末二包（合計淨
    重０．三二公克、空包裝重０．五二公克），經送法務部調
    查局鑑定結果，確為第一級毒品海洛因，有該局九十四年九
    月十九日調科壹字第二００００五七三二號鑑定通知書一紙
    在卷可按。又扣案之晶體十一包（驗前總毛重二一．六０公
    克），經送請內政部警政署刑事警察局鑑驗之結果，確係第
    二級毒品安非他命，有該局九十四年八月十九日刑鑑字第０
    九四０一一三二一三號鑑定書一紙附卷可按；並扣案之晶體
    六包（驗前淨重一０．五一公克、驗後淨重一０．四九公克
    ）及吸食器一組，經送請高雄醫學大學附設中和紀念醫院鑑
    驗之結果，確係第二級毒品安非他命及其上殘存安非他命無
    訛，有該醫院九十五年二月十四日９５０２－１、９５０２
    －２號檢驗報告二紙在卷可憑。此外，復有臺南市警察局第
    三分局九十四年七月七日搜索筆錄、扣押物品目錄表、現場
    照片十張、臺南縣警察局九十四年九月五日搜索扣押筆錄、
    扣押物品目錄表、現場照片九張等附卷可憑，及電子磅秤一
    台扣案可資佐證。是被告之自白核與事證相符，堪信為真實
    。又被告前因施用毒品案件，經臺灣屏東地方法院以九十二
    年度毒聲字第一九０號裁定送觀察、勒戒後，認無繼續施用
    毒品之傾向，於九十二年九月八日釋放，並由臺灣屏東地方
    法院檢察署檢察官以九十二年度毒偵緝字第一八一號為不起
    訴處分確定，有該不起訴處分書及臺灣高等法院被告前案紀
    錄表可按。其於五年內再犯毒品危害防制條例第十條之罪，
    事證明確，犯行均堪認定。
三、按行為後法律有變更者，適用行為時之法律。但行為後之法
    律有利於行為人者，適用最有利於行為人之法律，刑法第二
    條第一項定有明文。本案被告行為後，刑法第五十六條連續
    犯之規定，業於九十四年二月二日公布刪除，並於九十五年
    七月一日施行，則被告之犯行，因行為後新法業已刪除連續
    犯之規定，此刪除雖非犯罪構成要件之變更，但顯已影響行
    為人刑罰之法律效果，自屬法律有變更，依新法第二條第一
    項規定，比較新、舊法結果，仍應適用較有利於被告之行為
    時法律即舊法論以連續犯（最高法院九十五年第八次刑事庭
    會議決議參照）。又行為後法律有變更者，依修正前刑法第
    二條第一項之規定，以適用裁判時法為原則，如行為時法有
    利於行為人，則例外適用行為時法；依修正後刑法第二條第
    一項規定，以適用行為時法為原則，惟如裁判時法有利於行
    為人，則例外的適用裁判時法。經比較新舊法，行為後之法
    律並非較有利於行為人，仍應適用行為時法，則原判決適用
    行為時法即無不當，自不構成撤銷之事由。又被告前於九十
    二年間犯偽造文書罪，經臺灣高雄地方法院判處有期徒刑四
    月確定，並於九十四年二月八日執行完畢，此有臺灣高等法
    院被告前案紀錄表附卷可稽，茲於五年以內再故意犯本件有
    期徒刑以上之罪，不論依修正前之刑法第四十七條，或修正
    後之刑法第四十七條第一項之規定，均構成累犯，對被告而
    言並無有利或不利之情形，自不生新舊法比較之問題，應逕
    依修正前之刑法第四十七條，論以累犯，並加重其刑。又被
    告行為後，刑法第五十一條亦於九十四年二月二日公布修正
    ，並自九十五年七月一日施行，修正前刑法第五十一條規定
    ：「數罪併罰，分別宣告其罪之刑，依左列各款定其應執行
    者」：其中第五款規定：「宣告多數有期徒刑者，於各刑中
    之最長期以上，各刑合併之刑期以下，定其刑期。但不得逾
    二十年。」修正後刑法第五十一條第五款規定：「宣告多數
    有期徒刑者，於各刑中之最長期以上，各刑合併之刑期以下
    ，定其刑期。但不得逾三十年。」比較結果，修正後刑法並
    非較有利於行為人，依刑法第二條第一項前段之規定，仍應
    依修正前刑法，定其應執行之刑。經部分比較新舊法，行為
    後之法律並非較有利於行為人，仍應適用行為時法，則原判
    決適用行為時法即無不當，亦不構成撤銷之事由。
四、次按海洛因係第一級毒品，安非他命則為第二級毒品，毒品
    危害防制條例第二條第二項第一款、第二款規定甚明。被告
    甲○○分別施用海洛因及安非他命，核其所為，係犯該條例
    第十條第一項之施用第一級毒品罪；同條第二項之施用第二
    級毒品罪。其多次持有海洛因及安非他命後，進而施用，其
    持有行為應被其施用之行為所吸收，不另論罪。被告自九十
    四年三月間之某日起至九十五年三月十七日上午止，先後多
    次施用第一級毒品海洛因之行為，及自九十四年三月間之某
    日起至九十四年九月五日下午止，多次施用第二級毒品安非
    他命之行為，時間緊接，犯罪構成要件相同，顯係基於概括
    犯意反覆為之，為連續犯，均應依修正前刑法第五十六條之
    規定以一罪論，並各加重其刑。被告所犯施用第一級毒品、
    施用第二級毒品罪二罪之間，犯意各別，行為互異，應予分
    論併罰。復被告於九十三年八月十六日上午，施用第一級毒
    品海洛因及第二級毒品安非他命各一次後，並未續行施用毒
    品，且因偽造文書案件，自九十三年十月九日起至九十四年
    二月八日止在監服刑，而自九十四年三月間起，始再度施用
    毒品，兩者相隔約有七個月之久，是被告於九十三年八月十
    六日施用毒品犯行，與自九十四年三月間起之施用毒品犯行
    間，顯非基於概括犯意所為，而係另行起意，亦應予分論併
    罰。公訴意旨雖未論及被告自九十四年九月六日起至九十五
    年三月十七日上午止，施用第一級毒品海洛因之犯行，惟此
    部分與前揭論罪科刑部分有連續犯關係，屬裁判上一罪，自
    為起訴效力所及，且經檢察官聲請併案審理，法院當得加以
    審酌，附此敘明。又被告前因偽造文書案件，經臺灣高雄地
    方法院以九十二年度訴字第九七四號判處有期徒刑四月確定
    ，於九十四年二月八日執行完畢，有臺灣高等法院被告前案
    紀錄表可按，其於有期徒刑執行完畢後五年以內再犯有期徒
    刑以上之罪（即自九十四年三月間起之施用第一、二級毒品
    部分），為累犯，依法遞加重其刑。
五、原審依被告就犯罪事實為有罪陳述，認其罪證明確，因予適
    用毒品危害防制條例第十條第一項、第二項、第十八條第一
    項前段，刑法第十一條前段、第二條第一項前段、（修正前
    ）第五十六條、第三十八條第一項第二款、（修正前）第四
    十七條、（修正前）第五十一條第五款規定，並爰審酌被告
    前因施用毒品案件，經觀察、勒戒後，認無繼續施用毒品之
    傾向，而經檢察官為不起訴處分確定，且經警數度查獲後，
    仍不知悔改、警惕，猶繼續施用毒品，所犯情節，惟其施用
    毒品僅戕害己身，未危及他人，及犯後態度等一切情狀，分
    別就施用第一級毒品部分，量處有期徒刑七月；施用第二級
    毒品部分，量處有期徒刑三月；連續施用第一級毒品，累犯
    部分，量處有期徒刑一年；連續施用第二級毒品，累犯部分
    ，量處有期徒刑八月。並依修正前刑法第五十一條第五款規
    定定其應執行有期徒刑二年四月。另敘明扣案之第一級毒品
    海洛因二包（合計淨重０．三二公克、空包裝重０．五二公
    克）、第二級毒品安非他命十一包（驗前總毛重二一．六０
    公克）、第二級毒品安非他命六包（驗前淨重一０．五一公
    克、驗後淨重一０．四九公克）、殘存有第二級毒品安非他
    命之吸食器一組，既經驗出殘存第二級毒品安非他命，客觀
    上顯無法將殘存毒品自上開物品析離，應視同毒品，同屬違
    禁物無訛，均應依毒品危害防制條例第十八條第一項前段之
    規定，宣告沒收併銷燬之（包裝袋因與毒品不能析離併予宣
    告沒收銷燬）；且扣案之電子磅秤一台，係被告所有且供本
    件犯罪所用之物，業據被告供明在卷，應依刑法第三十八條
    第一項第二款，宣告沒收。本院經核原判決認事用法，並無
    不合，量刑亦稱允當。上訴意旨，空言指摘原判決量刑過重
    ，為無理由，應予駁回。
六、臺灣臺南地方法院檢察署以九十五年度毒偵字第一二九八號
    移送被告九十四年十一月間某日起至九十五年三月十八日八
    時止，在臺南縣新營市等地，連續施用第一級毒品海洛因多
    次，於九十五年三月十八日十二時許，因通緝案採尿檢驗呈
    嗎啡陽性反應而查獲，因認其涉有連續施用第一級毒品，並
    與上開論罪科刑部分有裁判上一罪關係，聲請併辦一節，因
    檢察官所移送併辦事實，已由原審調取相關事證，經調查辯
    論，並於判決論述，應已審理完畢，本院即毋庸再就此部分
    審理，併此敘明。
七、公訴意旨認被告自九十三年八月十七日起至九十三年十月八
    日止，及自九十四年二月九日起至九十四年三月間止，亦有
    施用第一級毒品海洛因及第二級毒品安非他命之犯行一節。
    經被告於原審審理時辯稱：於九十三年十月九日入監前，伊
    僅有於九十三年八月十六日上午，施用第一級毒品及第二級
    毒品各一次而已，且伊於九十四年二月八日執行完畢後，係
    於九十四年三月間之某日起，始再度施用第一、二級毒品等
    語，且亦無證據足資證明被告確有自九十三年八月十七日起
    至九十三年十月八日止，及自九十四年二月九日起至九十四
    年三月間止，有施用第一級毒品海洛因及第二級毒品安非他
    命之犯行，是此部分本應為無罪之諭知，惟公訴意旨既認此
    部分與前開論罪科刑部分屬連續犯關係，故不另為無罪之諭
    知，附此敘明。
八、被告經合法傳喚，無正當理由不到庭，爰不待其陳述逕行判
    決。
據上論斷，應依刑事訴訟法第三百六十八條、第三百七十一條，
判決如主文。
本案經檢察官蘇南桓到庭執行職務。
中    華    民    國  九十五  年    九    月  二十九  日
                    刑事第二庭  審判長法  官  葉居正
                                      法  官  莊俊華
                                      法  官  李文福
以上正本證明與原本無異。
施用第一級毒品部分，如不服本判決，應於收受本判決後十日內
向本院提出上訴書狀。其未敘述上訴理由者並得於提起上訴後十
日內向本院補提理由書狀（均須按他造當事人之人數附繕本）「
切勿逕送上級法院」。
施用第二級毒品部分，不得上訴。
                                      書記官  李良倩
中    華    民    國  九十五  年    九    月  二十九  日
附錄本案論罪科刑法條全文：
毒品危害防制條例第十條：
施用第一級毒品者，處六月以上五年以下有期徒刑。
施用第二級毒品者，處三年以下有期徒刑。


司法院資訊處製作；財團法人民間司法改革基金會備份。
